臺灣屏東地方法院刑事裁定
111年度聲字第720號
聲  請  人  臺灣屏東地方檢察署檢察官
被      告  陳昫豪



選任辯護人  梁智豪律師
上列聲請人因被告殺人未遂等案件（111年度訴字第420號），不
服本院受命法官於民國111年7月7日所為對被告非予羈押之處分
，向本院合議庭聲請撤銷原處分，裁定如下：
    主  文
聲請駁回。
    理  由
一、聲請意旨略以：
  ㈠被告甲○○另涉犯刑法第271條第2項、第1項殺人未遂等罪嫌重
    大：被告於偵查中自承知悉被害人陳茵茹位於屏東縣○○鎮○○
    路0段000號住處屋內結構，且當時是要找林宏「洩恨」等語
    ，並經證人陳茵茹於警詢及偵訊時證述明確。又觀諸卷附刑
    案現場照片及監視器影像擷圖，可見被告於案發時係持具有
    殺傷力之槍枝，以水平之高度朝上址掃射，上址遭子彈擊中
    之處均留有明顯凹陷痕跡，其中更有貫穿上址鐵門、內玻璃
    門、電視櫃至屋內樓梯牆面之情形，被告上開行為自有造成
    屋內不特定人遭子彈擊中之高度可能性，足認被告除涉犯其
    已坦承之槍砲彈藥刀械管制條例第8條第4項之未經許可持有
    可發射子彈具有殺傷力之改造長槍、同條例第12條第4項之
    未經許可持有子彈及刑法第305條恐嚇危害安全罪嫌外，亦
    另涉犯刑法第271條第2項、第1項殺人未遂罪嫌重大。
  ㈡有事實足認被告涉犯最輕本刑5年以上有期徒刑之罪，且有逃
    亡之虞：被告涉犯刑法第271條第2項、第1項殺人未遂罪嫌
    ，屬最輕本刑5年以上有期徒刑之重罪，因趨吉避凶、脫免
    刑責、不甘受罰乃基本人性，往往伴隨高度逃亡之風險，是
    足認被告確有高度逃亡之虞。
　㈢被告有反覆實施恐嚇犯罪之行為：被告於短時間內即前往被
    害人陳茵茹、林宏上開住處，及證人林冠男位於屏東縣○○鎮
    ○○路00號「三益租賃」處所開槍掃射2次，擊出至少48發子
    彈，且波及第三人李文華，表露之惡性及情節重大。又被告
    前曾於民國95年間，因傷害案件，經本院以96年度易字第46
    6號判決判處有期徒刑10月（減為有期徒刑5月）；又於102
    年間，因恐嚇案件，經本院以103年度簡字第934號判決判處
    有期徒刑4月，足見被告先前慣以暴力犯罪方式加恐嚇於他
    人，對於他人身體自主權及自由顯然欠缺尊重意識。佐以被
    告住處大門前曾於111年5月9日15時許遭人衝撞，並波及其
    配偶與子女，而林宏尚未到案說明，被告復於偵查中自承本
    案係因酒後思及前與林宏間仇隙而欲圖報復之舉，是被告犯
    罪之外在環境並無改變。由上開各情，均足認被告有反覆實
    施同一恐嚇犯罪行為及危險，具有刑事訴訟法第101條之1第
    1項第4款之羈押事由。
　㈣原處分僅命被告提出保證金新臺幣（下同）30萬元具保及限
    制住居，以擔保後續審判程序之順利進行，而無其他避免再
    犯之預防命令，顯然對於被告不致再犯不具有拘束力，又被
    告資力並非薄弱，非無棄保潛逃境外之可能，是被告仍有上
    述之羈押原因，且無從以具保、責付或限制住居等干預人身
    自由較小之其他手段替代，而有羈押之必要，爰依刑事訴訟
    法第416條第1項第1款為撤銷原處分之聲請等語。　
二、按對於審判長、受命法官、受託法官或檢察官所為關於羈押
    、具保、責付、限制住居、限制出境、限制出海、搜索、扣
    押或扣押物發還、變價、擔保金、因鑑定將被告送入醫院或
    其他處所之處分、身體檢查、通訊監察及刑事訴訟法第105
    條第3項、第4項所為之禁止或扣押之處分有不服者，受處分
    人得聲請其所屬法院撤銷或變更之。前開聲請期間為5日，
    自為處分之日起算，其為送達者，自送達後起算，刑事訴訟
    法第416條第1項第1款、第3項分別定有明文。又受命法官所
    為之具保處分，與合議法院所為之具保裁定，充其量僅係決
    定主體之不同，除此之外，具保決定之效力，對於當事人之
    影響均無不同。而檢察官為當事人一環，現行刑事訴訟程序
    已採行改良式當事人進行主義，為落實當事人進行主義之精
    神，程序之進行，即應由當事人扮演積極主動之角色，程序
    上之任何決定，自應予當事人表示意見或聲明異議之機會。
    是以，檢察官既為當事人之一環，代表國家進行追訴犯罪實
    現國家刑罰權，似無以法院裁定或受命法官處分，而異其救
    濟權利有無區別之合理基礎。準此，自應賦予檢察官聲明異
    議之權利，或可類推適用刑事訴訟法第416條第1項規定，賦
    予檢察官聲請撤銷或變更之權利（臺灣高等法院暨所屬法院
    108年法律座談會刑事類提案第31號研討結果參照）。查本
    件原處分係由受命法官於111年7月7日訊問被告後所為，而
    聲請人於111年7月11日具狀聲請本院撤銷之，有臺灣屏東地
    方檢察署111年7月11日屏檢錦盈111押抗4字第1119026704號
    函上之本院收狀章在卷可佐，揆諸上開規定及說明，本件檢
    察官立於準抗告之主體地位，聲請本院撤銷或變更原處分，
    程序尚屬適法，先予敘明。
三、原處分之審查：
    按羈押之目的，在於確保刑事偵查、審判程序之完成及刑事
    執行之保全。被告究竟有無刑事訴訟法第101條、第101條之
    1所規定之羈押要件、應否羈押，以及羈押後其羈押原因是
    否仍然存在、有無繼續羈押之必要，均屬事實審法院得依職
    權裁量之事項，承審法院自得斟酌訴訟進行程度及其他一切
    情形而為認定，苟未濫用其權限，即不得任憑己意指有違法
    或不當（最高法院109年度台抗字第1039號、108年度台抗字
    第835號裁定意旨參照）。經查：
  ㈠被告因殺人未遂等案件，經檢察官提起公訴，由原處分法官
    於111年7月7日訊問後，認被告涉犯槍砲彈藥刀械管制條例
    第7條第4項非法持有非制式手槍、同條例第12條第4項非法
    持有子彈、刑法第271條第2項、第1項殺人未遂、同法第305
    條恐嚇危害安全、同法第354條毀損等罪嫌重大。而被告雖
    因短期內連犯2次恐嚇危害安全犯行（其中1次為殺人未遂罪
    嫌所吸收），有反覆實施之虞，惟考量被告係自首，且相關
    證人均經檢察官傳喚到庭具結訊問完畢，若予以具保、限制
    住居及附帶相關處分，應足以擔保後續審判程序之順利進行
    。爰命被告以30萬元交保，並限制住居於屏東縣○○鄉○○村○○
    路00巷00號，並命被告不得對被害人、證人及其配偶、親屬
    之身體或財產實施危害、恐嚇、騷擾、跟蹤等行為，如有違
    反，依刑事訴訟法第117條之1準用同法第116、117條規定可
    再執行羈押等情，有本院111年7月7日訊問筆錄在卷可憑。
  ㈡查原處分法官依案件進行程度及卷內事證，考量被告係自首
    到案，且檢察官已於偵查中詳為調查，取得重要證人具結作
    證之證言及相關證據，而命被告提出前揭具保金額、限制住
    居於居所地，及禁止被告對被害人、證人及其配偶、親屬之
    身體或財產實施危害、恐嚇、騷擾、跟蹤等替代羈押之手段
    ，並當庭告知被告如有違反法院之誡命，將得再對其執行羈
    押，均已足以確保後續審判順利進行，及達到嚇阻被告再犯
    之效果。況且，原處分法官係於被告自陳：我在經營當舖，
    依我的經濟能力，可以提出10、20萬元具保等語後，命被告
    應提出30萬元保證金始得交保，足認原處分已藉由提高具保
    金額，課予被告後續必須遵期到庭之心理及經濟壓力。據上
    ，原處分法官業已充分審酌羈押之要件與比例原則，亦無濫
    用權限之情形，經核於法尚無不合。
　㈢聲請意旨雖以上開理由認被告有羈押之必要，然並未能提出
    具體事證說明何以原處分所命具保之金額，仍有使被告棄保
    潛逃境外之可能，復未見被告除了本案及103年以前之恐嚇
    、傷害案件外，有何其他實際作為等事實足認為被告有反覆
    實施犯罪之虞，是自難僅以檢察官所提上開理由，認定原處
    分法官未羈押被告有認事用法之違誤。又原處分法官已當庭
    諭令被告禁止對被害人、證人及其配偶、親屬之身體或財產
    實施危害、恐嚇、騷擾、跟蹤等附帶處分，並告知違反之法
    律效果，業如前述，是聲請意旨所指原處分無其他避免再犯
    之預防命令，應有誤會，併此敘明。
四、綜上所述，本件原處分已審酌全案相關事證，斟酌訴訟進行
    程度及其他一切情事後，認被告雖具羈押原因，惟無羈押之
    必要，而准予具保、限制住居及附帶處分替代羈押，並無明
    顯認事用法違誤之處。聲請人猶執前詞，指摘原處分不當，
    為無理由，應予駁回。
五、依刑事訴訟法第416條第4項、第412條，裁定如主文。
中　　華　　民　　國　　111 　年　　7 　　月　　29　　日
                  刑事第六庭  審判長法  官  程士傑
　　　　　　　　　                  法  官  蕭筠蓉
　　　　　　　　　                  法  官  陳一誠
以上正本證明與原本無異。
不得抗告。
中　　華　　民　　國　　111 　年　　8 　　月　　1 　　日
　　　　　　　　　                  書記官  陳佳迪